臺灣宜蘭地方法院民事裁定　　　　　　 100年度監宣字第20號
聲　請　人　張振益
上列聲請人聲請輔助宣告事件，本院裁定如下：
    主  文
宣告張林素梅（女，民國○○○年○月○○日生，身分證統一編
號：Ｚ000000000，住宜蘭縣冬山鄉○○村○○路宏泰巷十九號）
為受輔助宣告之人。
選定張振益（男，民國○○○年○月○○○日生，身分證統一編
號：Ｚ000000000）為受輔助宣告之人張林素梅（女，民國○○○
年○月○○日生，身分證統一編號：Ｚ000000000，住宜蘭縣冬山
鄉○○村○○路宏泰巷十九號）之輔助人。
聲請程序費用新臺幣壹仟元由受輔助宣告之人負擔。
    理  由
一、聲請意旨略以：應受輔助宣告之人張林素梅（女，民國○○
    ○年○月○○日生，身分證統一編號：Ｚ000000000，住宜蘭
    縣冬山鄉○○路宏泰巷十九號）因罹患慢性腎衰竭併尿毒病
    症，致為意思表示或受意思表示及辨識其意思表示效果之能
    力，顯有不足。聲請人張振益為應受輔助宣告之人張林素梅
    之長子，爰依民法第十五條之一第一項聲請准予宣告張林素
    梅為受輔助宣告之人，且為維護應受輔助宣告之人之各項權
    益，爰請併予選定聲請人張振益擔任應受輔助宣告之人張林
    素梅之輔助人。並提出戶籍謄本、羅東聖母醫院診斷證明書
    及中華民國身心障礙手冊在卷為證。
二、按對於因精神障礙或其他心智缺陷，致為意思表示或受意思
    表示，或辨識其意思表示效果之能力，顯有不足者，法院得
    因本人、配偶、四親等內之親屬、最近一年有同居事實之其
    他親屬、檢察官、主管機關或社會福利機構之聲請，為輔助
    之宣告。民法第十五條之一第一項定有明文。
三、本院審驗應受輔助宣告之人張林素梅之心神狀況，並採用財
    團法人羅許基金會羅東博愛醫院於民國一百年五月十一日以
    羅博醫字第一０００五０００六四號函覆，由精神科醫師杜
    明哲醫師製作之精神鑑定報告書所載：(一)應受輔助宣告之人
    張林素梅廿年前因跌倒意外接受脊椎手術，並有高血壓病史
    ，且自九十五年起規律接受洗腎，九十五年二月十八日起領
    有身心障礙手冊，為極重度多重器障。(二)應受輔助宣告之人
    沐浴、如廁（可察覺排泄需求但需協助）、移位（需他人攙
    扶）、進食（三餐餵食）均須仰賴他人協助而無法獨立處理
    ；(三)應受輔助宣告之人於一百年五月九日接受鑑定時，意識
    清醒，坐於輪椅，表情平淡，雙眼可注視及追蹤刺激來源，
    未置放鼻胃管、尿管或氣管內管，注意力可適當接受但有持
    續之困難，態度合作情緒平穩未有激躁表現，思考無顯著脫
    離現實內容，可理解簡單語義，但複雜語言理解則受限制，
    面對問題反應時間較長，但可以有意義及可辨識之語言表達
    ，無顯著知覺經驗異常。(四)應受輔助宣告之人之簡易智能狀
    態測驗已達認知功能損傷程度，時間定向感差，空間定向感
    尚可，可立即重複他人訊息，但短期記憶力、數字計算能力
    甚差，稍加複雜之語句即難理解及配合執行，整體性退化量
    表顯示應受輔助宣告之人記不起以前之事，無法集中精神連
    續進行加減法計算，無法自行處理旅行與財務，經常不知時
    間或辨認位置，忘記家庭成員之姓名，屬中度認知衰退程度
    ，臨床失智評估量表則顯示已達輕度認知功能缺損程度。(五)
    應受輔助宣告之人自兩年前開始出現認知功能、意思表達及
    運動功能退化情形，現處於心智缺陷狀態，診斷為失智症，
    整體評估其精神障礙致其為意思表示或受意思表示，及辨識
    其意思表示效果之能力，顯有不足等情，認應受輔助宣告之
    人張林素梅現因精神障礙而為意思表示或受意思表示，及辨
    識其意思表示效果之能力，顯有不足，爰依首揭法條規定，
    宣告張林素梅為受輔助宣告之人。
四、按受輔助宣告之人，應置輔助人。輔助人及有關輔助之職務
    ，準用第一千一百十一條至第一千一百十一條之二之規定。
    民法第一千一百一十三條之一定有明文。再按，法院為監護
    之宣告時，應依職權就配偶、四親等內之親屬、最近一年有
    同居事實之其他親屬、主管機關、社會福利機構或其他適當
    之人選定一人或數人為監護人。法院為前項選定及指定前，
    得命主管機關或社會福利機構進行訪視，提出調查報告及建
    議。監護之聲請人或利害關係人亦得提出相關資料或證據，
    供法院斟酌。法院選定監護人時，應依受監護宣告之人之最
    佳利益，優先考量受監護宣告之人之意見，審酌一切情狀，
    並注意下列事項：受監護宣告之人之身心狀態與生活及財
    產狀況；受監護宣告之人與其配偶、子女或其他共同生活
    之人間之情感狀況；監護人之職業、經歷、意見及其與受
    監護宣告之人之利害關係；法人為監護人時，其事業之種
    類與內容，法人及其代表人與受監護宣告之人之利害關係。
    民法第一千一百十一條、第一千一百十一條之一分別定有明
    文。查聲請人即受輔助宣告之人張林素梅之長子張振益已到
    庭陳明願任受輔助宣告之人之輔助人，本院亦認聲請人為受
    輔助宣告之人之長子，具輔助其母之意願與能力，當認聲請
    人可為受輔助宣告之人之利益全力輔助，由聲請人張振益擔
    任受輔助宣告之人張林素梅之輔助人，自當合於受輔助宣告
    之人之最佳利益。秉此，本院基於受輔助宣告之人張林素梅
    之最佳利益考量，復查無不宜由聲請人張振益輔助受輔助宣
    告之人張林素梅之法定事由，爰依法併予選定聲請人張振益
    擔任受輔助宣告之人張林素梅之輔助人如主文。
六、依民事訴訟法第六百二十四條之一第三項、第六百零八條第
    一項，裁定如主文。
中    華    民    國   100    年    6     月    8     日
                  臺灣宜蘭地方法院家事法庭
                      法  官  陳嘉年
以上正本與原本無異。
如不服本裁定關於選定輔助人之部分，應於送達後10日內向本院
提出抗告狀，並繳納抗告費新臺幣壹仟元；其餘關於輔助宣告之
部分，不得抗告。
中    華    民    國   100    年    6     月    8     日
                      書記官  吳慧芳